臺灣高等法院刑事判決
110年度上訴字第509號
上  訴  人  
即  被  告  葉昱妏


                    居新北市○○區○○街00巷00弄0○0號0                        0樓
指定辯護人  阮玉婷律師
上列上訴人因違反毒品危害防制條例案件，不服臺灣新北地方法
院109年度訴字第329號，中華民國109年10月15日第一審判決（
起訴案號：臺灣新北地方檢察署109年度偵字第179號、第2967號
、第2968號、109年度毒偵字第908號），提起上訴，本院判決如
下：
    主  文
原判決關於販賣第二級毒品罪刑部分撤銷。
葉昱妏販賣第二級毒品，處有期徒刑參年拾月。
其他上訴駁回。
    犯罪事實
一、查甲基安非他命屬毒品危害防制條例第2 條第2 項第2 款所
    列管之第二級毒品，葉昱妏知悉不得持有、販賣，葉昱妏基
    於販賣第二級毒品甲基安非他命以營利之犯意，使用搭配門
    號0000000000號（下稱犯案門號）之SAMSUNG 牌行動電話1 
    支（IMEI碼：000000000000000 、000000000000000 號，下
    稱犯案手機）作為聯絡工具，並於民國108 年8 月18日9 時
    20分至42分許，與陳佳豪使用行動電話門號0000000000號取
    得聯繫後，陳佳豪隨於同日9 時45分許，前往新北市○○區○○
    ○路000 巷0 號2 樓之B04 號（當時由葉昱妏向不知情之承
    租人葉俊佑借住使用，下稱借居處）之樓下附近與葉昱妏碰
    面，由葉昱妏以新臺幣（下同）1000元之價格，販賣0.5 公
    克之甲基安非他命予陳佳豪1 次，而完成交易。嗣為警於10
    8 年12月4 日14時25分許（起訴書誤載為22分許），持原審
    法院核發之搜索票至葉昱妏之借居處執行搜索，當場扣得葉
    昱妏持有供販賣甲基安非他命連絡使用之手機1 支（含犯案
    門號SIM 卡1 張），而查獲上情。（本案葉昱妏犯施用、持
    有第二級毒品罪部分，均已撤回而確定）
二、案經新北市政府警察局海山分局移送臺灣新北地方檢察署檢
    察官偵查起訴。
    理  由
甲、程序方面：
一、按刑事訴訟法第159條第1項雖規定，被告以外之人於審判外
    之言詞或書面陳述，除法律有規定外，不得作為證據。惟同
    法第159條之5第1、2項已規定，經當事人於審判程序同意作
    為證據，法院審酌該言詞陳述或書面陳述作成時之情況，認
    為適當者，亦得為證據。又當事人、代理人或辯護人於法院
    調查證據時，知有第159條第1項不得為證據之情形，而未於
    言詞辯論終結前聲明異議者，視為有前項之同意（指同條第
    1項之同意作為證據），此乃第159條第1項所容許，得作為
    證據之例外規定之一。本案所據以認定被告犯罪事實之供述
    證據，檢察官、被告及辯護人於言詞辯論終結前，均未就上
    開證據主張有刑事訴訟法第159條第1項不得為證據之情形，
    本院復審酌各該證據作成時並無違法及證明力明顯過低之瑕
    疵等情況，認為適當，是未爭執之供述證據，具有證據能力
    。
二、本案認定犯罪事實之非供述證據，均與本案事實具有自然關
    聯性，且核屬書證、物證性質，又查無事證足認有違背法定
    程式或經偽造、變造所取得等證據排除之情事，復經本院依
    刑事訴訟法第164條、第165條踐行物證、書證之調查程序，
    檢察官、被告及辯護人對證據能力均不爭執，具有證據能力
    。
乙、實體方面：
一、認定事實所憑之證據及理由：
    上訴人即被告葉昱妏於本院審理時不到庭，但據被告於本院
    準備程序時矢口否認有販賣甲基安非他命犯行，辯稱:伊交
    付甲基安非他命給陳佳豪，沒有收錢，伊就轉讓甲基安非他
    命給陳佳豪部分認罪，但毒品是陳佳豪之前拿給伊，伊當時
    欠陳佳豪錢，沒有錢還他，他問伊還有沒有甲基安非他命，
    伊說有，就給他剩下的甲基安非他命，伊給陳佳豪之甲基安
    非他命就是當初從他那邊帶走的云云。然查：
  ㈠被告之友人陳佳豪使用手機門號0000000000號，於108年8 月
    18日9 時20分至42分許（即通訊監察譯文所示時間），與被
    告使用犯案門號0000000000號取得聯繫後，陳佳豪隨於同日
    9 時45分許，前往新北市板橋區漢生東路之被告借居處，並
    由被告交付不詳數量之甲基安非他命1 次予陳佳豪等情，為
    被告所是認（見原審卷第136、139頁），核與證人即毒品買
    受人陳佳豪於偵查中證稱：「檢察官提示A1-1至A1-4監聽譯
    文，是我與被告的對話，我要跟被告買毒品，譯文內容『100
    0有多重』，是我問被告可以拿到多少重量的安非他命，譯文
    內容顯示『一半』，是指半克，本次有交易成功，是我單純跟
    被告購買，用來自己施用，我當時騎腳踏車到被告家裏（即
    借居處）樓下，我拿1 千元現金給她，她拿半克安非他命給
    我，提示照片編號ａ-1至a-10（即109 年度偵字第179 號卷
    第61至65頁現場監視器翻拍照片10張，下稱現場毒品交易照
    片10張）就是本件交易毒品的過程，交易毒品時間為108 年
    8 月18日9 時45分，地點在新北市板橋區漢生東路161 巷（
    即被告之借居處樓下），此次賣我毒品的人就是被告，我沒
    有與被告合資購買」等語（見偵他卷第62頁），及於原審審
    理時證稱：「我於108 年8 月18日與被告通聯後，就到板橋
    區漢生東路161 巷3 號的被告住處，用1000元的代價向她買
    0.5公克的甲基安非他命，確實有此事，也確實有給她錢」
    等語均吻合（見原審卷第128 頁），並有原審法院核發108 
    年聲監續字第908 號通訊監察書（含附表陳佳豪手機門號00
    00000000號）及附件所示之通訊監察譯文（共計四則，下稱
    監聽譯文）各1 份在卷可憑（見2968號偵卷第51至53頁），
    復有被告持用犯案手機1 支（含犯案門號SIM 卡1 張）扣案
    可佐。另有附件所示通訊監察譯文，及現場毒品交易照片10
    張在卷可憑。參諸被告供稱其於上開時地確有交安非他命給
    證人陳佳豪施用，顯示被告與陳佳豪於案發時並無恩怨糾紛
    ，是證人陳佳豪於偵查及原審證述伊於上開時地確有交付被
    告1000元而取得甲基安非他命等情，自無故意誣陷被告之必
    要，堪認被告確有販賣甲基安非他命之犯行無疑。
　㈡至證人陳佳豪於偵查及原審審理中提及本件第二級毒品甲基
    安非他命均稱「安非他命」，惟按安非他命、甲基安非他命
    固均屬安非他命類之中樞神經興奮劑，且俗名通常互為混用
    ，惟二者究係不同之第二級毒品，並以甲基安非他命為目前
    國內濫用最為嚴重者，目前國內緝獲之白色結晶或粉末狀安
    非他命毒品，其成分多為甲基安非他命，是安非他命於市面
    上係屬鮮見，可知被告所販賣者應為甲基安非他命無誤，是
    證人陳佳豪證述「安非他命」應係第二級毒品「安非他命類
    」毒品中之「甲基安非他命」（Methamphetamine ）之俗稱
    ，惟並不影響本院認定事實，應由本院逕予更正，併予說明
    。
　㈢被告辯稱：伊只是將陳佳豪給伊使用剩下的甲基安非他命還
    給陳佳豪，伊並無營利意圖，且並未向陳佳豪收錢云云。然
    按毒品甲基安非他命價格昂貴，設若無利可圖或有特別情形
    ，衡情一般持有毒品之人當無輕易將所持價格昂貴之甲基安
    非他命無償轉交他人之理。本案陳佳豪證稱伊於上開時、地
    ，確有交付被告1000元，並向被告取得甲基安非他命。再衡
    諸販賣毒品係政府嚴予查緝之違法行為，且被告知悉其取得
    甲基安非他命之價格不低，且取得不易，苟無利差可圖，被
    告應無甘冒交付毒品遭查獲之極大風險，平白無端於上開時
    地交付甲基安非他命1 次給陳佳豪之必要，是被告交付甲基
    安非他命予陳佳豪，確有營利意圖至明。
  ㈣綜上所述，被告所辯，顯係卸責飾詞，殊無可採。本案事證
    明確，被告販賣甲基安非他命犯行堪以認定。
二、論罪科刑：
  ㈠按刑法第2條第1項規定「行為後法律有變更者，適用行為時
    之法律。但行為後之法律有利於行為人者，適用最有利於行
    為人之法律」，係規範行為後法律變更所生新舊法比較適用
    之準據法；該條規定所稱「行為後法律有變更者」，係指犯
    罪構成要件有擴張、減縮，或法定刑度有變更等情形，故行
    為後應適用之法律有上述變更之情形者，法院應綜合其全部
    罪刑之結果而為比較適用。被告行為後，毒品危害防制條例
    第4條第2項於109 年1月15日修正公布，並於同年7月15日施
    行，修正前毒品危害防制條例第4條第2 項規定：「製造、
    運輸、販賣第二級毒品者，處無期徒刑或七年以上有期徒刑
    ，得併科新臺幣一千萬元以下罰金。」修正後同條項則規定
    ：「製造、運輸、販賣第二級毒品者，處無期徒刑或十年以
    上有期徒刑，得併科新臺幣一千五百萬元以下罰金。」經比
    較新舊法結果，修正後毒品危害防制條例第4條第2項已提高
    法定刑度，較不利於被告，依刑法第2條第1項前段規定，本
    案即應適用被告行為時即修正前毒品危害防制條例第4條第2
    項之規定論處。
  ㈡甲基安非他命係毒品危害防制條例第2 條第2 項第2 款所稱
    之第二級毒品，不得非法持有、販賣。核被告所為，係犯修
    正前毒品危害防制條例第4 條第2 項之販賣第二級毒品罪。
    被告持有第二級毒品之低度行為，為其販賣第二級毒品之高
    度行為所吸收，不另論罪。
  ㈢同為販賣第二級毒品之人，其原因動機不一，犯罪情節未必
    盡同，或有大盤毒梟者，亦有中、小盤之分，甚或僅止於吸
    毒者友儕間為求互通有無之有償轉讓者亦有之，其販賣行為
    所造成危害社會之程度自屬有異，法律科處此類犯罪，所涉
    販賣第二級毒品之法定最低本刑卻同為「無期徒刑或7年以
    上有期徒刑」，不可謂不重。於此情形，自非不可依客觀之
    犯行與主觀之惡性二者加以考量情狀，是否有可憫恕之處，
    而適用刑法第59條之規定酌量減輕其刑，期使個案裁判之量
    刑，能斟酌至當，符合比例原則。被告以1000元之價格販賣
    0.5公克甲基安非他命予陳佳豪，其販賣毒品之數量、金額
    均微，與大宗走私或利用幫派組織結構販賣者相較，對社會
    之危害稍低，被告應僅係在吸毒者間彼此互通有無，對社會
    造成之危害尚無從與組織型毒販相提並論，倘一律論處毒品
    危害防制條例第4條第2項之法定最低本刑有期徒刑七年，不
    免過苛，是被告犯罪情狀在客觀上均足以引起一般之同情，
    其犯罪情狀顯可憫恕，依刑法第59條規定酌量減輕其刑。
三、沒收說明：
  ㈠扣案之手機1 支（含犯案門號SIM 卡1 張），係供被告作為
    販賣甲基安非他命連絡使用之工具，依毒品危害防制條例第
    19條第1 項規定宣告沒收。
  ㈡被告販賣第二級毒品甲基安非他命取得之價金1000元，雖未
    扣案，仍應依刑法第38條之1 第1 項前段、第3 項規定宣告
    沒收，於全部或一部不能沒收或不宜執行沒收時，追徵其價
    額。
四、原判決撤銷改判及上訴駁回之理由：
　　本院審理結果，認原審以被告犯販賣第二級毒品罪，事證明
    確，據以論罪科刑，固非無見。惟查：被告販賣第二級毒品
    之犯罪情狀顯可憫恕，若科以最低度刑仍嫌過重，原審未依
    刑法第59條規定酌量減輕其刑，容有未洽。被告就販賣第二
    級毒品罪刑部分，以原審量刑過重提起上訴，為有理由，應
    由本院將原判決關於被告販賣第二級毒品罪刑部分撤銷。至
    沒收部分：「扣案之SAMSUNG牌行動電話壹支（含門號00000
    00000號SIM卡壹張）沒收；未扣案之犯罪所得新臺幣壹仟元
    沒收，於全部或一部不能沒收或不宜執行沒收時，追徵其價
    額」，原判決並無違誤，被告此部分之上訴則無理由，應予
    駁回。爰審酌被告販賣第二級毒品供他人施用，殊屬不該，
    並兼衡其品行、智識程度、生活狀況、犯罪情節，與犯罪後
    否認犯行之態度等一切情狀，量處如主文第二項所示之刑。
五、被告經合法傳喚，於本院審理時無正當之理由不到庭，得不
    待其陳述，逕行判決。　　
據上論斷，應依刑事訴訟法第371條、第369條第1項前段、第364
條、第368條、第299條第1項前段，修正前毒品危害防制條例第4
條第2 項，刑法第2 條第1 項前段、第11條前段、第59條，判決
如主文。
本案經檢察官呂光華到庭執行職務。
中　　華　　民　　國　　110 　年　　5 　　月　　20　　日
                  刑事第八庭  審判長法　官 陳世宗
                                    法　官 呂寧莉
                                    法　官 周明鴻
以上正本證明與原本無異。
如不服本判決，應於收受送達後20日內向本院提出上訴書狀，其
未敘述上訴之理由者並得於提起上訴後20日內向本院補提理由書
（均須按他造當事人之人數附繕本）「切勿逕送上級法院」。
                                    書記官 謝雪紅
中　　華　　民　　國　　110 　年　　5 　　月　　20　　日
附錄：本案論罪科刑法條全文
修正前毒品危害防制條例第4條
製造、運輸、販賣第一級毒品者，處死刑或無期徒刑；處無期徒
刑者，得併科新臺幣二千萬元以下罰金。
製造、運輸、販賣第二級毒品者，處無期徒刑或七年以上有期徒
刑，得併科新臺幣一千萬元以下罰金。
製造、運輸、販賣第三級毒品者，處七年以上有期徒刑，得併科
新臺幣七百萬元以下罰金。
製造、運輸、販賣第四級毒品者，處五年以上十二年以下有期徒
刑，得併科新臺幣三百萬元以下罰金。
製造、運輸、販賣專供製造或施用毒品之器具者，處一年以上七
年以下有期徒刑，得併科新臺幣一百萬元以下罰金。
前五項之未遂犯罰之。